臺灣臺北地方法院刑事判決　　　　　　　100年度訴字第525號
公　訴　人　臺灣臺北地方法院檢察署檢察官
被　　　告　王介賢
選任辯護人　舒建中律師
上列被告因違反毒品危害防制條例案件，經檢察官提起公訴（
100 年度偵字第6080號），本院判決如下：
    主  文
王介賢犯轉讓禁藥罪，累犯，處有期徒刑柒月；又犯轉讓禁藥罪
，累犯，處有期徒刑捌月，扣案如附表一所示之物均沒收。應執
行有期徒刑壹年貳月，扣案如附表一所示之物均沒收。
    事  實
一、王介賢前因犯不能安全駕駛動力交通工具罪、業務過失傷害
    罪，經臺灣高等法院以96年度上易字第406 號判決分別判處
    有期徒刑6 月、5 月，分別減為有期徒刑3 月、2 月又15日
    ，並定應執行有期徒刑5 月確定，其於入監執行後，於民國
    97年5 月9 日易科罰金執行完畢。詎其竟不知悔改，明知甲
    基安非他命（Methamphetamine ，起訴書誤載為「安非他命
    」，應由本院逕予更正，以下均同）係經我國主管機關列管
    之第二級毒品，且經公告屬藥事法第22條第1 項第1 款所列
    之禁藥，不得持有、轉讓，而於100 年3 月7 日晚間前往其
    友人周佳音位於新北市○○區○○街8 巷24號2 樓住處拜訪
    周佳音，後於隔日（8 日）凌晨1 時許，在該處取出其隨身
    攜帶之甲基安非他命毒品開始施用，並於此時基於轉讓第二
    級毒品即禁藥甲基安非他命之犯意，無償提供甲基安非他命
    予周佳音施用；至同日晚間8 時許，王介賢與周佳音一起離
    開周佳音住處，二人從周佳音上開住處附近之新北市○○區
    ○○路2 段一同搭乘計程車前往臺北市萬華地區，於途中周
    佳音詢問是否可提供甲基安非他命供其施用，王介賢竟又基
    於轉讓第二級毒品即禁藥甲基安非他命之犯意，轉讓如附表
    一編號3 所示之甲基安非他命1 小包予周佳音（毛重1.0440
    公克、淨重0. 8440 公克、驗餘淨重0. 8437 公克，以王介
    賢所有如附表一編號4 之包裝袋包裝）。嗣二人搭乘計程車
    於同日晚間8 時40分許抵達臺北市○○區○○街106 號前，
    因形跡可疑，為警盤查而查獲，並自周佳音身上扣得王介賢
    所轉讓之上揭甲基安非他命1 小包，自王介賢身上扣得其經
    上開轉讓行為後，所持有剩餘之甲基安非他命3 包（如附表
    一編號1 所示，並以如王介賢所有如附表一編號2 所示之包
    裝袋包裝），始查獲上情。
二、案經臺北市政府警察局萬華分局報告臺灣臺北地方法院檢察
    署檢察官偵查起訴。
    理  由
壹、證據能力部分：
一、按被告以外之人於偵查中向檢察官所為之陳述，除顯有不可
    信之情況者外，得為證據，刑事訴訟法第159 條之1 第2 項
    定有明文。本案所引用證人周佳音於檢察官訊問時所為之證
    述，均屬被告以外之人於審判外之陳述，又上開證述經其於
    證述前具結，亦無證據顯示檢察官在偵查時有不法取供之情
    形，且據上開證人做成證據之外部情狀，亦無證據顯示上開
    證述有顯不可信之情況，揆諸首揭說明，上開證人於偵查中
    之證述應有證據能力。至於辯護人爭執證人周佳音於偵查中
    證述之證據能力，然並未釋明上開證人證述於客觀上有何顯
    不可信之理由，並不可採。
二、按被告以外之人於審判中有所在不明而傳喚不到之情形者，
    其於檢察事務官、司法警察官或司法警察調查中所為之陳述
    ，經證明具有可信之特別情況，且為證明犯罪事實之存否所
    必要者，得為證據，刑事訴訟法第159 條之3 第3 款定有明
    文。其立法理由在於考量審判程序中，一旦發生事實上無從
    為直接審理之原因，如一概否定該項陳述之證據適格，不免
    違背實體真實發現之訴訟目的，為補救採納傳聞法則，實務
    上所可能發生蒐證困難之問題，例外承認該審判外之陳述得
    採為證據。而所謂「可信之特別情況」，應就其陳述當時之
    原因、過程、內容、功能等外在環境加以觀察，以判斷其陳
    述，是否出於「真意」、有無違法取供等，其信用性已獲得
    確定保障之特別情況；所稱之「為證明犯罪事實存否所必要
    者」，則指就具體個案案情及相關卷證判斷，為發現實質真
    實目的，認為除該項審判外之陳述外，已無從再就同一供述
    者，取得與其上開審判外陳述之相同供述內容，倘以其他證
    據代替，亦無從達到同一目的之情形而言（最高法院97年度
    台上字第1374號、1364號判決參照）。經查：
  (一)證人周佳音於100 年3 月8 日被警查獲而接受員警詢問，然
    本院先前定於100 年7 月20日行審理程序，經合法對周佳音
    位於新北市新店區○○○路129 巷2 弄4 號8 樓、新北市○
    ○區○○路8 巷24號2 樓之住、居所地送達證人傳票，其並
    未到庭（此有本院傳票送達回證2 份、100 年7 月20日審判
    程序筆錄在卷可參，見本院卷第210 、211 、218 、219 頁
    ），又本院定於100 年8 月24日行審理程序，並派警至證人
    周佳音位於新北市○○區○○路45號之戶籍地、上開位於光
    華路之居所地執行拘提，仍未能拘獲（此有本院拘票、拘提
    報告書、100 年8 月24日審判程序筆錄在卷可參，見本院卷
    第245 、246 、249 至254 頁），再經本院定於100 年9 月
    28日進行審判程序，除於100 年8 月25日，以證人周佳音經
    合法傳喚無故未到庭為由，裁處罰鍰1 萬元外，並再次向上
    開戶籍地、住所地、居所地送達證人傳票，證人周佳音仍未
    到庭，另本院於該次庭期前再次派警前往周佳音住處執行拘
    提，亦未能拘獲（此有本院100 年度訴字第525 號裁定、傳
    票送達回證、100 年9 月28日審判筆錄在卷可參，見本院卷
    第255 至263 、275 、276 、286 至294 頁）；又本院為求
    慎重，檢具上開所有能查得之周佳音住址，而函請新北市政
    府警察局新店分局再次派遣員警拘提證人周佳音，並請員警
    務必至現場查訪，如未能當場拘得證人周佳音，則務必向其
    親友查明其行蹤後再進行拘提程序，惟該分局經派員警前往
    本院提供之住址調查後，僅於上開光華街住址處訪得周佳音
    之阿姨鄭雲月，鄭雲月表示證人周佳音行蹤不明無法聯絡，
    於上開二十張路住址訪得周佳音外祖父鄭文章，鄭文章表示
    周佳音平常居住於光華街8 巷124 號2 樓，但伊皆未與周佳
    音聯絡等語，又員警前往上開信福路住址處，發現該處早已
    無人居住，其大門則貼有多張郵務送達單據等情，有新北市
    政府警察局100 年10月14日新北警店字第1000053167號函文
    及函附本院拘票、拘提報告書、訪查報告表、現場照片等件
    在卷可參（見本院卷第309 至318 頁），據上，本院已用盡
    一切方法仍無法查得證人周佳音行蹤，且其不僅實際上未居
    住於原住、居所，其親友亦均不知其下落，另證人周佳音亦
    未入監受執行或被羈押等情，有周佳音在監在押紀錄表在卷
    可證（見本院卷第332 頁），足見證人周佳音確實所在不明
    且無法傳喚到庭，甚為明確。
  (二)又經本院當庭勘驗證人周佳音之警詢筆錄，確認員警於進行
    詢問時有全程完整錄音，詢問均採一問一答方式為之，且從
    證人周佳音回答員警問題時，有時並不能理解問題之意思，
    尚須經員警再次說明或提示之情以觀，可見員警並無要求證
    人周佳音背誦預擬之答案或套招之情形，又員警於詢問完畢
    以後亦一再向證人周佳音確認其係基於自由意識而為陳述，
    且上開陳述內容係符合其真實意思（以上詳見本院100 年9
    月28日勘驗筆錄，本院卷第275 頁反面至282 頁），可見證
    人周佳音受詢問時顯未遭受不正方法訊問或有非出於任意性
    而為陳述之情形，則自證人周佳音前於警詢時之客觀外在環
    境觀之，應堪認具有可信之特別情況。
  (三)又本案就上揭被告提供毒品甲基安非他命予周佳音之行為，
    其提供毒品之具體時間、地點、數量等細節為何，及其是否
    基於轉售營利之意圖而提供毒品，均為認定被告犯罪事實存
    否，及其係轉讓或販賣毒品予周佳音，所必要查明之事項，
    且均無其他與證人周佳音具有相同價值之人證、書證或物證
    可資替代；又證人周佳音於警詢時所為上開證述，係其被警
    查獲後所進行之第一次調查程序，另證人周佳音經本院再次
    傳喚、拘提未獲，業如前述，是已無從再以其他方式取得證
    人周佳音對相同待證事項所為供述。從而，足堪認證人周佳
    音前於警詢時所為陳述，為證明被告犯罪事實存否之必要證
    據。
  (四)綜上所述，依上開法律意旨，證人周佳音於警詢中之陳述應
    有證據能力，得採為認定被告犯罪事實存否之證據，至於辯
    護人爭執證人周佳音上開警詢證述之證據能力，於法不合，
    自不足採取。
貳、實體部分：
一、訊據被告對於其於100 年3 月8 日凌晨1 時許，在周佳音住
    處無償提供甲基安非他命毒品予周佳音施用之行為，均坦承
    不諱，經核與證人周佳音於警詢、偵查中證述相符（見偵一
    卷第75頁），且員警於被告身上扣得之疑似甲基安非他命晶
    體3 包經送驗結果，確認含第二級毒品甲基安非他命成分一
    節，有內政部刑事警察局100 年4 月11日刑鑑字第10000327
    26號毒品鑑定書在卷可參（見偵一卷第85頁）；而周佳音被
    查獲以後，經警於同年月8 日採取其尿液經送驗結果，呈現
    甲基安非他命代謝物甲基安非他命、安非他命陽性反應一情
    ，有臺北市政府警察局偵辦毒品案件尿液檢體委驗單、臺灣
    尖端先進生技醫藥股份有限公司尿液檢驗報告等件在卷可參
    （見他案偵卷第69、70頁）。據上，足認被告此部分之自白
    與事實相符，得為認定事實之依據，本案事證明確，被告犯
    行業經證明，應予依法論科。
二、訊據被告坦承有於100 年3 月8 日無償提供甲基安非他命1
    小包予周佳音之行為，惟辯稱：伊是於離開周佳音家的時候
    將甲基安非他命拿給周佳音，而不是在計程車上將甲基安非
    他命交付給周佳音云云，經查：
  (一)被告係於100 年3 月8 日凌晨與周佳音一起離開周佳音住處
    ，並與周佳音一同搭計程車前往臺北市○○區○○路途中被
    告提供甲基安非他命1 小包予周佳音收受，嗣二人於臺北市
    ○○區○○街106 號下車，隨即因為形跡可疑，為警上前盤
    查，當場在被告身上查獲甲基安非他命3 小包，在周佳音身
    上查獲被告交給周佳音之甲基安非他命1 小包等情節，則經
    證人周佳音於警詢、偵查中證述甚明，且有臺北市政府警察
    局萬華分局搜索、扣押筆錄、扣押物品目錄表、扣案物品照
    片、內政部刑事警察局100 年4 月11日刑鑑字第1000032726
    號毒品鑑定書、交通部民用航空局100 年3 月23日航藥鑑字
    第1001525 號毒品鑑定書等件在卷可參（見偵一卷第18至21
    、24、25、85頁，他案偵卷第13至16、32、75頁）。至於被
    告雖辯稱提供甲基安非他命毒品之地點係其與周佳音要從周
    佳音家中出發時，在周佳音住處門口提供予周佳音施用云云
    ，然考量證人周佳音於警詢、偵查中均證稱被告係在搭乘計
    程車前往萬華之路途上交付甲基安非他命毒品（見本院100
    年9 月28日勘驗筆錄，本院卷第277 、283 頁），而被告於
    警詢、偵查中尚均不承認有提供任何甲基安非他命給周佳音
    施用之行為，則雙方此部分陳述不一致之處，仍認為以證人
    周佳音於警詢、偵查中證述較為可信，併予說明。
  (二)至於周佳音固於警詢中證稱：伊與被告於新店安和路2 段路
    上搭乘計程車到萬華途中，伊等在車上有交易對價關係，剛
    剛交易毒品完畢，所以伊將毒品帶在身上，被告說要賣伊一
    包3,000 元等語（見偵一卷第14頁）。於偵查中經訊以：「
    為什麼你會跟王介賢購買毒品」，證稱：「因為他昨天來找
    我，算前天晚上。」，訊以：「3 月7 號的晚上來找你，然
    後呢？」，證稱：「然後當時我們在家裡打電玩打一整晚，
    然後隔天那時候是，從我家搭車要，他要回他的住處，我要
    找我的，然後在車上臨時起意跟他買的。」，訊以：「你怎
    麼跟他說？」，答稱：「我說，就是他能不能先留一點給我
    ，然後我晚一點給他錢。」，訊以：「那他說多少錢？」，
    答稱：「就是先拿一點3 千。」，訊以：「3 千買多少？」
    ，答稱：「1 克，一包0.85。」（見本院100 年9 月28日勘
    驗筆錄，本院卷第283 頁反面、284 頁）。惟按施用毒品者
    ，其所稱向某人購買之供述，須補強證據以擔保其供述之真
    實性。良以施用毒品者供述之憑信性本不及於一般人，況施
    用毒品者其供出來源，因而破獲者，法律復規定得減輕其刑
    ，其有為偵查機關誘導、或為邀輕典而為不實之陳述之可能
    ，其供述之真實性自有合理之懷疑，是以施用毒品者關於其
    向某人購買毒品之供述，必須補強證據佐證，以擔保其供述
    之真實性，俾貫澈刑事訴訟無罪推定及嚴格證明之基本原則
    。又關於毒品施用者其所稱向某人購買毒品之供述，必須補
    強證據佐證，係指毒品購買者之供述縱使並無瑕疵，仍須補
    強證據佐證而言，以擔保其供述之真實性。該所謂補強證據
    ，必須與施用毒品者關於相關毒品交易之供述，具有相當程
    度之關聯性，且足使一般人對於施用毒品者之供述無合理之
    懷疑存在，而得確信其為真實，始足當之（最高法院96年度
    台上字第1092號判決參照）。本案足以證明被告有於上揭時
    間、地點販賣甲基安非他命予周佳音之事實者，雖除證人周
    佳音之證述以外，尚有於周佳音身上扣案之甲基安非他命毒
    品可資佐證，然查：
    1.按認定被告是否有販賣毒品予周佳音之犯行，無論周佳音
      主觀上是否有想交付價金或其他好處給被告之意思，仍需
      被告主觀上確有無轉售牟利之意思，如被告未明確產生販
      售營利意圖即提供毒品予他人，即難認為被告有販賣毒品
      之犯行。本案員警係當場查獲被告與周佳音二人，然而無
      論從被告或周佳音身上，均未扣到所謂購買毒品之價金3,
      000 元，而證人周佳音於警詢、偵查中亦稱當時係被告說
      1 包3,000 元，伊說現在身上沒錢，之後再給被告等語，
      顯見雖然當時周佳音未交付現金給被告，被告即將甲基安
      非他命提供予周佳音；而即使如周佳音所述，周佳音當時
      向被告表達欲購買之意願，被告曾表示「1 包3,000 元」
      ，惟當時周佳音只說晚一點再給被告錢，被告就將毒品交
      給周佳音，以周佳音當時未交給被告任何金錢，被告亦未
      獲任何擔保，則被告將來是否能向周佳音討回毒品價款，
      實屬未定之數，然其竟然願意立刻將甲基安非他命交付給
      周佳音收受，則其向周佳音提及毒品價值之意思，是否代
      表周佳音必須提出3,000 元之對價，才願意提供該包毒品
      給周佳音，抑或僅單純向周佳音表明該包毒品之一般行情
      價格，實仍有可疑之處。
    2.又參以被告與周佳音為相識並交往多年之朋友，二人先前
      尚曾有親密關係一情，業據證人周佳音證述甚明（見本院
      100年9 月28日勘驗筆錄，本院卷第280 、283 頁），被
      告亦不否認與周佳音曾有親密關係（見本院卷第11頁），
      又周佳音、被告雖均陳稱在案發當時二人關係只是普通朋
      友等語，惟從被告在案發前晚到周佳音住處拜訪周佳音，
      逗留至案發當日晚間二人始一起離去一節以觀，仍足認被
      告與周佳音交情匪淺，再經核被告先前曾多次無償提供甲
      基安非他命毒品予其吸食之事實，亦經周佳音證述甚明，
      則認為被告係基於其與周佳音之交情而願無償提供甲基安
      非他命予周佳音，實屬合理之推論；另據周佳音所述，被
      告先前從未販賣過甲基安非他命毒品予其施用，反倒有多
      次無償提供甲基安非他命予其施用之紀錄，則何以先前被
      告願意無償提供甲基安非他命予周佳音，唯獨此次必須由
      周佳音自掏腰包購買，更屬可疑，證人周佳音雖又稱因為
      先前與被告有性關係而可以免費得到毒品，因被查獲當時
      只是普通朋友，所以必須購買等語，惟此亦無法合理說明
      為何被告於當天凌晨在周佳音家中已經慷慨提供甲基安非
      他命予周佳音施用，離開周佳音家以後，卻改變態度要向
      周佳音收費之行為，以上種種，均顯難認為被告於當時即
      與周佳音就「以3,000 元對價購買甲基安非他命1 包」之
      事達成合意無疑。
    3.又販賣毒品為我國法律所嚴厲禁止之行為，罪責甚重，故
      販毒者基於趨吉避禍之本能，於交易毒品時多以隱誨方式
      行之，盡可能避免直接談及毒品之名稱、價量，更遑論毫
      不避諱，在他人面前談及交易毒品之事，而被告如確有販
      賣甲基安非他命毒品給周佳音牟利之意思，其又豈可能大
      剌剌在計程車內販賣甲基安非他命，絲毫不擔心被計程車
      司機察覺並報警處理，此顯然違背事理之常，此益足佐徵
      證人周佳音雖證述被告有在計程車上販賣甲基安非他命毒
      之行為，惟此事是否屬實，或被告僅因周佳音開口要求而
      同意無償提供毒品，仍不無疑問，尚不能逕以周佳音之證
      詞，即認為被告確有販賣甲基安非他命毒品予周佳音之意
      思甚明。
    4.另證人周佳音於被警查獲以後，旋於警詢、偵查中為上開
      對被告不利之證述，然而之後即行方不明，於偵查及本院
      審理中屢經傳喚、拘提不到，則就證人周佳音所言是否可
      信，本已不無疑義；而周佳音未能到庭接受本院進行交互
      詰問之證人調查程序，不僅使被告無從行使其對周佳音對
      質、詰問之權利，且就案發當時被告交付毒品給周佳音之
      動機、經過、原因等詳情，因周佳音拒不到庭，故仍有部
      分細節無從藉由上揭對質、詰問程序及本院對證人之直接
      審理查明釐清，則因周佳音拒不到庭所生真相不明之不利
      益，本不應由被告承擔，另本院評估卷內一切直接、間接
      證據及一切情狀後，認為被告與周佳音於交付轉讓毒品之
      際，應尚未經達成「以3,000 元對價交換毒品」之合意，
      既經論述如前，則基於罪疑惟輕原則，及被告並無自證無
      罪義務之原則，本件既無法確認被告與周佳音就以3, 000
      元交易甲基安非他命一事業已達成合意，即應為有利於被
      告之認定。
  (三)綜上所述，周佳音證稱被告於上揭時間，在計程車上交付甲
    基安非他命毒品予伊之情節，固與其他客觀事證相符，堪以
    認定，被告否認此部分之辯詞，並不足採信，然就周佳音另
    證稱其當時係向被告購買毒品部分，因周佳音當時未支付金
    錢給被告，而周佳音當時口頭上雖聲稱要向被告購買毒品，
    然觀諸雙方交付毒品當時之經過、對話內容，仍難認為被告
    與周佳音當時就「以3,000 元對價交換毒品」業已達成合意
    ，是即使被告周佳音主觀有交易毒品之認知，不能認為此被
    告提供毒品予周佳音時即有販賣營利之想法，再審酌被告、
    周佳音之交情，及被告甫於不久前無償提供毒品給周佳音施
    用等情，更足以推認即然被告係基於雙方情誼才轉讓毒品予
    周佳音，則以證人周佳音上開證述及扣案之甲基安非他命毒
    品，仍不足以證明被告確實有販賣甲基安非他命予周佳音之
    行為，又查無其他證據足以證明被告有販賣甲基安非他命毒
    品之行為，自不得如檢察官所指，認定被告有上揭販賣甲基
    安非他命牟利之犯行，而僅能認定被告有無償轉讓甲基安非
    他命予周佳音之事實至明。本案被告於上開時、地轉讓甲基
    安非他命給周佳音之行為既經證明，即應依法論科。
四、論罪科刑部分：
  (一)查甲基安他命係毒品危害防制條例第2 條第2 項第2 款所稱
    之第二級毒品。又「安非他命類」（Amphetamine-like）藥
    品，前經行政院衛生署於69年12月8 日衛署藥字第301124號
    公告禁止輸入、製造、販賣，而屬於藥事法第22條第1 款所
    規定之禁藥，嗣經同署於79年10月9 日以衛署藥字第904142
    號公告列入麻醉藥品管理條例第2 條第4 款所定「化學合成
    麻醉藥品」管理，惟仍不失其為禁藥之性質，不得非法轉讓
    。而按「甲基安非他命」雖係毒品危害防制條例第2 項第2
    款所規定之「第二級毒品」，但其亦屬於藥事法所稱之「禁
    藥」（即藥事法第22條第1 款所稱之「經中央衛生主管機關
    明令公告禁止製造、調劑、輸入、輸出、販賣或陳列之毒害
    藥品」）。而明知為禁藥而轉讓者，藥事法第83條亦定有處
    罰明文。故行為人明知為禁藥即「安非他命」而轉讓予他人
    者，除成立毒品危害防制條例第8 條第2 項之「轉讓第二級
    毒品罪」外，亦構成藥事法第83條第1 項之「轉讓禁藥罪」
    ，此係屬同一犯罪行為而同時有二種法律可資處罰之「法條
    （規）競合」情形，應依「重法優於輕法」、「後法優於前
    法」等法理，擇一處斷。而毒品危害防制條例第8 條第2 項
    轉讓第二級毒品罪之法定本刑為「六月以上五年以下有期徒
    刑，得併科新臺幣七十萬元以下罰金」。而93年4 月21日修
    正後藥事法第83條第1 項轉讓禁藥罪之法定本刑為「七年以
    下有期徒刑，得併科新臺幣五百萬元以下罰金」。且行為人
    轉讓安非他命之情節（亦即其轉讓之數量及對象），並無應
    依毒品危害防制條例第8 條第6 款及第9 條之規定加重其刑
    至二分之一之情形，則修正後藥事法第83條第1 項之罪之法
    定本刑，顯較毒品危害防制條例第8 條第2 項之罪之法定本
    刑為重，依前述「重法優於輕法」之法理，行為人所為轉讓
    安非他命部分之行為，自應優先適用藥事法第83條第1 項之
    規定處斷（最高法院94年台上字第7021號、96年度台上字第
    3582號、97年台非字第397 號判決，臺灣高等法院暨所屬法
    院97年法律座談會研討結果參照）。
  (二)是核被告所為上開轉讓甲基安非他命，且各次所轉讓之甲基
    安非他命淨重均未逾10公克之行為，均係犯藥事法第83條第
    1 項之轉讓禁藥罪。公訴意旨固以被告上開於計程車上轉讓
    毒品甲基安非他命予周佳音之行為，係基於販賣營利之意圖
    而為之，而認為被告此部分係犯毒品危害防制條例第4 條第
    2 項之販賣第二級毒品罪嫌，惟被告堅決否認有販賣甲基安
    非他命以營利之意圖，且此部分經本院詳查後，認為並無足
    夠證據證明被告係基於販賣牟利之意圖提供甲基安非他命予
    周佳音，是就被告於100 年3 月8 日晚間提供甲基安非他命
    1 小包給周佳音之犯行，即不得逕論以販賣第二級毒品罪，
    而僅能認定被告無償轉讓甲基安非他命予周佳音之犯罪事實
    ，公訴意旨認被告就此涉犯販賣第二級毒品罪，容有未洽，
    惟因本院所認定被告上揭轉讓甲基安非他命之事實，與檢察
    官起訴被告意圖營利，於前揭時、地有償提供甲基安非他命
    予周佳音，由訴之目的及侵害性行為之內容觀之，二者之基
    本社會事實仍屬相同，本院亦已當庭諭知被告就此部分被訴
    之事實亦可能涉及藥事法第83條之轉讓禁藥罪，爰變更起訴
    法條並予審理，附此敘明。至於公訴意旨認為被告轉讓、販
    賣第二級毒品「安非他命」予周佳音，雖有誤會，惟此部分
    僅係公訴意旨未能精確說明被告所提供者，係屬於「安非他
    命類」毒品中之甲基安非他命（Methamphetamine ），並未
    涉及事實變更之問題，應由本院逕予更正，亦併予說明。
  (三)又本案被告既係先向他人購得毒品甲基安非他命後持有，再
    由其持有之甲基安非他命分出少許提供予周佳音施用，則被
    告在轉讓禁藥即第二級毒品甲基安非他命之前持有之低度行
    為，應為其轉讓之高度行為所吸收，不另論罪；又被告經二
    次轉讓毒品以後，於查獲前繼續持有甲基安非他命之低度行
    為，亦為最後一次轉讓毒品之高度行為所吸收，不另論罪（
    最高法院97年度台上字第3258號判決參照）。再被告所犯上
    開各次轉讓禁藥罪，其犯意各別，罪名互異，應分論併罰。
  (四)至於辯護人雖請求本院審酌適用毒品危害防制條例第17條第
    2 項之規定減輕被告之刑，惟被告於偵查中否認有何轉讓甲
    基安非他命毒品予周佳音犯行，已如前述，況且就被告所為
    上開轉讓甲基安非他命之犯行，均經本院論以藥事法第83條
    第1 項之轉讓禁藥罪，是被告於偵查及審判中雖自白此部分
    之犯罪，惟因藥事法並無關於轉讓禁藥於偵查及審判中自白
    ，即應減輕其刑之規定，此部分本即無適用毒品危害防制條
    例第17條第2 項規定之餘地（最高法院99年度台上字第4426
    號判決意旨及臺灣高等法院98年度法律座談會研討意見可資
    參照），故辯護人請求本院依上開條文減刑，自無足採。
  (五)被告前因犯事實欄編號一所示之罪，於97年5 月9 日易科罰
    金執行完畢，其於有期徒刑執行完畢後5 年內，故意再犯本
    案有期徒刑以上之上開二罪，均為累犯，均應依法加重其刑
    。爰審酌：1.被告明知甲基安非他命為法定禁止持有、轉讓
    之毒品，仍購入而持有，並即轉供他人施用，不僅戕害他人
    身心健康，且使毒品擴散流布，對社會治安造成潛在之危害
    ，應予非難：2.被告係國中畢業，於行為當時無業，與母親
    同住；3.被告有前開公共危險、過失傷害等前科，而無其他
    犯罪前科之素行資料；4.被告於警詢、偵查均否認無償轉讓
    甲基安非他命毒品予周佳音之犯行，至本院審理時始坦承上
    開犯行之犯後態度；5.被告之犯罪動機、情狀、智識程度、
    生活狀況等一切情狀，分別量處被告如主文所示之刑，並定
    其應執行刑，以示懲儆。
五、沒收部分：
  (一)本案於周佳音身上扣案甲基安非他命晶體1 包（如附表一編
    號3 所示），係屬藥事法所規定之違禁物，除採樣鑑驗部分
    業已鑑析用罄外，驗餘部分爰依刑法第38條第1 項第1 款之
    規定，於相關之罪刑項（即被告於100 年3 月8 日晚間轉讓
    甲基安非他命予周佳音經論罪科刑部分）及所定執行刑項下
    沒收；又參照上開最高法院97年度台上字第3258號判決之意
    旨，被告多次轉讓甲基安非他命毒品以後至被查獲以前持有
    剩餘毒品之行為，既僅為其最後一次轉讓毒品之行為所吸收
    ，則就該查獲之剩餘毒品，祇能於最後一次之販賣毒品罪宣
    告沒收銷燬，不得於各次販賣毒品罪均宣告沒收銷燬，是員
    警於被告身上扣得之剩餘甲基安非他命毒品3 包（如附表一
    編號1 所示），亦應於被告最後一次轉讓毒品罪刑項及所定
    執行刑項下宣告沒收（基於上述法律整體適用之原則，而未
    依毒品危害防制條例第18條第1 項前段沒收銷燬，併此說明
    ）。又包覆上開甲基安非他命之夾鍊袋（如附表一編號2 、
    4 所示），均係被告便利攜帶所用，並有避免潮解之功能，
    爰依刑法第38條第1 項第2 款規定，於被告最後一次轉讓毒
    品之罪刑項及所定執行刑項下宣告沒收沒之。
  (二)至於本案另扣得如附表二所示之物品，因據被告陳稱其與周
    佳音於周佳音住處施用甲基安非他命毒品時，是各自使用自
    己之吸食工具施用（見本院卷第11頁），又查無其他證據證
    明與本案被告所為上開轉讓禁藥犯行有直接關聯，是爰不予
    宣告沒收，檢察官如認為該等物品與被告施用毒品之行為有
    關者，宜另行依法處理，併予說明。
據上論斷，應依刑事訴訟法第299 條第1 項前段，藥事法第83條
第1 項，刑法第11條前段、第47條第1 項、第38條第1 項第1 款
、第2 款、第51條第5 款，判決如主文。
本案經檢察官高一書到庭執行職務。
中    華    民    國    100   年    11    月    16    日
                  刑事第十四庭  審判長法  官  彭慶文
                                      法  官  林玉蕙
                                      法  官  陳思帆
以上正本證明與原本無異。
如不服本判決應於收受判決後10日內向本院提出上訴書狀，並應
敘述具體理由。其未敘述上訴理由者，應於上訴期間屆滿後20日
內向本院補提理由書（均須按他造當事人之人數附繕本）「切勿
逕送上級法院」。
                                      書記官  林素霜
中    華    民    國   100    年    11    月    18    日
附錄本案論罪科刑法條
藥事法第83條第1項
明知為偽藥或禁藥，而販賣、供應、調劑、運送、寄藏、牙保、
轉讓或意圖販賣而陳列者，處七年以下有期徒刑，得併科新臺幣
五百萬元以下罰金。
毒品危害防制條例第8條：
轉讓第一級毒品者，處一年以上七年以下有期徒刑，得併科新臺
幣一百萬元以下罰金。
轉讓第二級毒品者，處六月以上五年以下有期徒刑，得併科新臺
幣七十萬元以下罰金。
轉讓第三級毒品者，處三年以下有期徒刑，得併科新臺幣三十萬
元以下罰金。
轉讓第四級毒品者，處一年以下有期徒刑，得併科新臺幣十萬元
以下罰金。
前四項之未遂犯罰之。
轉讓毒品達一定數量者，加重其刑至二分之一，其標準由行政院
定之。
附表一
┌──┬───────┬──┬─────────────┬────────┬──────┐
│編號│扣押物名稱    │數量│說明                      │與上開犯行之關聯│沒收（銷燬）│
│    │              │    │                          │                │依據        │
│    │              │    │                          │                │            │
├──┼───────┼──┼─────────────┼────────┼──────┤
│ 1. │甲基安非他命  │3 包│(一)各包毒品重量：          │王介賢被查獲時持│刑法第38條第│
│    │（不含包裝袋）│    │1.編號A1：毛重8.7 公克、淨│有之第二級毒品即│1 項第1 款  │
│    │              │    │  重8.5 公克              │禁藥甲基安非他命│            │
│    │              │    │2.編號A2：毛重5.65公克、淨│，其先前在周佳音│            │
│    │              │    │  重5.15公克              │居所提供其中部分│            │
│    │              │    │3.編號A3：毛重0.55公克、淨│甲基安非他命予周│            │
│    │              │    │  重0.35公克              │佳音施用。      │            │
│    │              │    │4.驗前總毛重15.25 公克（包│                │            │
│    │              │    │  裝塑膠袋重約2.43公克）  │                │            │
│    │              │    │(二)經抽取部分編號A1毒品鑑定│                │            │
│    │              │    │  ，餘8.22公克，檢出甲基安│                │            │
│    │              │    │  非他命成分，純度約96%。 │                │            │
│    │              │    │(三)依據抽測純度值，推估編號│                │            │
│    │              │    │  A1至A3均含甲基安非他命驗│                │            │
│    │              │    │  前總純質淨重約12.30 公克│                │            │
│    │              │    │  。                      │                │            │
├──┼───────┼──┼─────────────┼────────┼──────┤
│ 2. │包裝編號1 所示│3 個│無                        │王介賢為持有編號│刑法第38條第│
│    │甲基安非他命之│    │                          │1 之甲基安非他命│1 項第2 款  │
│    │夾鍊袋        │    │                          │毒品所用之物    │            │
├──┼───────┼──┼─────────────┼────────┼──────┤
│ 3. │甲基安非他命  │1 包│1.實秤毛重1.0440公克，淨重│王介賢在周佳音住│刑法第38條第│
│    │（不含包裝袋）│    │  0.8440公克，取樣0.0003公│處門口轉讓給周佳│1 項第1 款  │
│    │              │    │  克，餘重0.8437公克。    │音之甲基安非他命│            │
│    │              │    │2.檢出甲基安非他命成分。  │1 包            │            │
├──┼───────┼──┼─────────────┼────────┼──────┤
│ 4. │包裝編號3 所示│1 個│無                        │王介賢為持有編號│刑法第38條第│
│    │甲基安非他命之│    │                          │3 之甲基安非他命│1 項第2 款  │
│    │夾鍊袋        │    │                          │毒品所用之物    │            │
└──┴───────┴──┴─────────────┴────────┴──────┘
附表二（其他扣案物）：
┌──┬───────┬───┬────────┐
│編號│扣押物名稱    │數量  │說明            │
├──┼───────┼───┼────────┤
│ 1. │吸食器        │1 組  │與本案被告犯罪事│
│    │              │      │實無直接關聯    │
├──┼───────┼───┼────────┤
│ 2. │吸食玻璃球    │4 顆  │同上            │
├──┼───────┼───┼────────┤
│ 3. │分裝匙        │2 支  │同上            │
├──┼───────┼───┼────────┤
│ 4. │搖頭丸        │1 顆  │同上            │
├──┼───────┼───┼────────┤
│ 5. │分裝磅秤      │2 個  │同上            │
├──┼───────┼───┼────────┤
│ 6. │塑膠製分裝袋  │168 個│同上            │
└──┴───────┴───┴────────┘